【裁判字號】    99,上易,56
【裁判日期】    990630
【裁判案由】    侵權行為損害賠償
【裁判全文】
臺灣高等法院高雄分院民事判決          99年度上易字第56號
上  訴  人  乙○○
被 上 訴人  丙○○
            甲○○
上列當事人間請求侵權行為損害賠償事件，上訴人對於民國99年
1 月15日臺灣高雄地方法院98年度訴字第1488號第一審判決提起
上訴，本院於民國99年6 月23日言詞辯論終結，判決如下：
    主  文
上訴駁回。
第二審訴訟費用由上訴人負擔。
    事 實 及 理 由
一、本件被上訴人起訴主張：被上訴人係夫妻，與上訴人係鄰居
    ，上訴人於民國97年5 月13日下午2 時10分許，在其坐落高
    雄縣鳳山市○○路362 號住處之騎樓，以「爬帶」（台語）
    及「被害妄想症」辱罵被上訴人甲○○，另以「龜兒子」（
    台語）及「婊子」（台語）辱罵被上訴人丙○○，貶損被上
    訴人之人格及社會評價，致被上訴人精神上受有痛苦。爰依
    侵權行為之法律關係，提起本件訴訟，請求上訴人賠償丙○
    ○精神慰撫金新台幣（下同）200 萬元、甲○○精神慰撫金
    100 萬元等語。並聲明求為判決：(一)上訴人應給付被上訴人
    丙○○200 萬元、甲○○100 萬元，及均自刑事附帶民事起
    訴狀繕本送達上訴人翌日即98年3 月13日起至清償日止，按
    年息5%計算之利息。(二)願供擔保，請求宣告假執行。
二、上訴人則以：上訴人未於被上訴人所主張之時、地，公然侮
    辱被上訴人，自毋庸負損害賠償責任，且被上訴人請求賠償
    之金額亦屬過高等語置辯。答辯聲明求為判決：(一)駁回被上
    訴人之訴。(二)如受不利判決，願供擔保請准宣告免為假執行
    。
三、原審判決上訴人應給付被上訴人丙○○5 萬元、甲○○3 萬
    元，及均自98年3 月13日起至清償日止按年息5%計算之利息
    ，並駁回被上訴人其餘之請求，上訴人就敗訴部分不服，提
    起上訴，上訴聲明求為判決：(一)原判決不利於上訴人部分廢
    棄。(二)前開廢棄部分，被上訴人在第一審之訴駁回。被上訴
    人則答辯聲明求為判決：駁回上訴。（被上訴人就敗訴部分
    未聲明不服而告確定）。
四、兩造不爭執事項如下:
  (一)上訴人係擔任設在高雄縣鳳山市○○路362 號「賺錢廣告企
    業社」之負責人，被上訴人丙○○係擔任設在高雄縣鳳山市
    ○○路360 號及364 號「麒麟禮儀社」、「臥虎景觀園藝社
    」之負責人，被上訴人係夫妻，與上訴人係鄰居。
  (二)上訴人因本件所犯公然侮辱罪，經臺灣高雄地方法院檢察署
    以98年度偵字第3229號聲請簡易判決處刑，由原審以98年度
    審簡字第1041號刑事簡易判決判處拘役45日，上訴人不服，
    提起上訴，經原審以98年度簡上字第592 號判決駁回上訴而
    告確定，並有刑事判決書在卷可證。
  (三)被上訴人丙○○曾以上訴人於97年2 月21日上午11時20分許
    ，在高雄縣鳳山市○○路362 號住處附近，騎乘機車作勢衝
    撞丙○○，丙○○以雙手阻擋，因而受有右手背擦傷、左手
    背擦傷及右膝擦傷之傷害，復於97年4 月22日14時許，在高
    雄縣鳳山市○○路362 號住處騎樓毆打丙○○，致丙○○受
    有頭部挫傷及右前臂擦挫傷之傷害，對上訴人提起傷害告訴
    ，經原審以97年度審簡字第7208號刑事判決各處有期徒刑2
    月，應執行有期徒刑3 月，上訴人不服提出上訴，經同院於
    98年7 月23日以98年度簡上字第324 號判決駁回上訴而告確
    定在案。另被上訴人丙○○以上開傷害事由，對上訴人請求
    損害賠償，經原審以98年度訴字第1426號判決上訴人應賠償
    被上訴人丙○○5 萬元本息，上訴人不服，提起上訴，經本
    院於98年11月30日以98年度上易字第272 號判決駁回上訴而
    告確定。
五、兩造爭執事項為: 上訴人有無公然侮辱被上訴人之行為？如
    有，被上訴人得請求上訴人賠償精神慰撫金之金額為何？茲
    就此爭執點分述如下:
（一）按因故意或過失，不法侵害他人之權利者，負損害賠償責
      任；又不法侵害他人之身體、健康、名譽、自由、信用、
      隱私、貞操，或不侵害其他人格法益而情節重大者，被害
      人雖非財產上之損害，亦得請求賠償相當之金額，民法第
      184 條第1 項前段、第195 條第1 項前段分別定有明文。
（二）查，兩造係鄰居，被上訴人丙○○曾以上訴人於97年2 月
      21日上午11時20分許，在高雄縣鳳山市○○路362 號住處
      附近，騎乘機車作勢衝撞丙○○，丙○○以雙手阻擋，因
      而受有右手背擦傷、左手背擦傷及右膝擦傷之傷害，復於
      97年4 月22日14時許，在高雄縣鳳山市○○路362 號住處
      騎樓毆打丙○○，致丙○○受有頭部挫傷及右前臂擦挫傷
      之傷害，對上訴人提起傷害告訴，經原審以97年度審簡字
      第7208號刑事判決各處有期徒刑2 月，應執行有期徒刑3
      月，上訴人不服提出上訴，經同院於98年7 月23日以98年
      度簡上字第324 號判決駁回上訴而告確定在案。另被上訴
      人丙○○以上開傷害事由，對上訴人請求損害賠償，經原
      審以98年度訴字第1426號判決上訴人應賠償被上訴人丙○
      ○5 萬元本息，上訴人不服，提起上訴，經本院於98年11
      月30日以98年度上易字第272 號判決駁回上訴而告確定等
      情，為兩造所不爭執，足見兩造係鄰居，且上訴人確曾傷
      害及毆打被上訴人丙○○。
（三）次查，被上訴人所提出之錄音帶，經原審勘驗結果如下：
      1.錄音帶裡面年輕男子說「來告、來告，看要怎樣」（台
      語）、「無半撇，我來多久了，你有哪一步」（台語）。
      2.甲○○講說「你很厲害，你回去講給你某聽，你某甘有
      給你打頗阿」（台語）、「免在那吐口水」（台語），年
      輕男子接著講說「你ㄤ勒」（台語），甲○○講說「你要
      請他嗎」，年輕男子講說「要請他，好阿」、「要吃什」
      、「他吃的下嗎」、「稍留點給別人打聽」、「不要這樣
      」、「．．．你叫幾趟來阿」，甲○○說「還有嗎」，年
      輕男子回答說「還有很多，一篇多多的，還要聽嗎？進來
      裡面坐，我說給你聽」。3.甲○○問年輕男子「打的有歡
      喜嗎? 」（台語），年輕男子回答「很爽」，甲○○說「
      打得很爽喔？」等語，有兩造不爭執之勘驗筆錄（見原審
      卷第130 至131 頁）在卷可證，依該名年輕男子向甲○○
      宣稱「我來多久了，你有哪一步」、「進來裡面坐，我說
      給你聽」，及向甲○○詢問「你ㄤ（丈夫之意）勒? 」，
      足見於上開錄音帶中與被上訴人甲○○對話之年輕男子係
      甲○○之鄰居，且認識甲○○之夫丙○○。又被上訴人甲
      ○○質問年輕男子「打的有歡喜嗎? 」（台語），年輕男
      子回答「很爽」，足見該名年輕男子曾毆打被上訴人甲○
      ○或丙○○，而兩造係鄰居，且上訴人確曾傷害及毆打被
      上訴人丙○○，已如前述，足見錄音帶中之年輕男子，應
      為上訴人無訛。
（四）又查，原審刑事庭於審理98年度簡上字第592 號上訴人所
      犯妨害名譽罪一案時，曾勘驗被上訴人所提出之錄音帶，
      勘驗結果如下：甲○○說「啊我怎麼樣? 啊我會怎麼樣呢
      ? 」（台語），年輕男子說「你爬帶！」（台語），甲○
      ○說「喔！我爬帶喔！」「什麼叫做爬帶? 」（台語），
      年輕男子說「你不知? 就是被害妄想症啦！」，甲○○說
      「什麼叫做被害妄想症? 」（國語），年輕男子說「就是
      整天想說人要害你，人要害你！」（台語），甲○○說「
      喔！這樣喔！為什麼會這樣啊? 」，年輕男子說「我怎麼
      知道為什麼會這樣? 這長期耶，人講相由心生啦．．．，
      無效啊！」，甲○○說「還擱有沒? 」，年輕男子說「很
      多喔！」，甲○○說「打得很爽喔？」年輕男子回答說「
      白目啊！邀人吵架，結果呢? 龜兒子? 你龜兒子躲起來嗎
      ? 」甲○○說「誰是龜兒子? 什麼叫做龜兒子? 」年輕男
      子回答說「啊！你跟他問問看啊? 你問他看看什麼叫做「
      婊子」? 你問他看看呀！....」，有該勘驗筆錄在卷可稽
      ，而該年輕男子即係上訴人，已如前述，準此，足見上訴
      人確有以「爬帶」（台語）及「被害妄想症」辱罵被上訴
      人甲○○，並以「龜兒子」（台語）及「婊子」（台語）
      辱罵被上訴人丙○○，是被上訴人主張上訴人以「爬帶」
      （台語）及「被害妄想症」辱罵被上訴人甲○○，另以「
      龜兒子」（台語）及「婊子」（台語）辱罵被上訴人丙○
      ○之事實，應堪採信，上訴人辯稱: 伊未於被上訴人所主
      張之時、地，公然侮辱被上訴人云云，不足採信。再者，
      衡諸一般社會通念，罵人「爬帶」，係指對方腦袋不靈光
      、智商低下；罵人「被害妄想症」，係指對方患有幻想他
      人無端陷害自己之精神疾病；罵人「龜兒子」，係指對方
      做事畏首畏尾，沒有擔當；罵人「婊子」，則係指對方為
      妓女，人格卑劣，均屬不雅難堪之用語，是上訴人以上開
      「爬帶」（台語）、「被害妄想症」「龜兒子」（台語）
      及「婊子」（台語）等言語辱罵被上訴人，確有貶損被上
      訴人之人格，已對被上訴人之人格造成侮辱，自係屬不法
      侵害行為。
（五）本件上訴人有以上開言詞辱罵被上訴人之事實，已如前述
      ，參以上訴人所犯公然侮辱罪，業經原審以98年度審簡字
      第1041號及98年度簡上字第592 號刑事判決處拘役45日確
      定在案，是上訴人確有上開故意侮辱被上訴人名譽，侵害
      其人格權之行為，則依首揭規定，被上訴人自得請求上訴
      人賠償其精神慰撫金。茲本院審酌上訴人辱罵被上訴人之
      言語均屬粗鄙，被上訴人之精神上自受有痛苦，被上訴人
      丙○○為高職畢業，目前為「麒麟禮儀社」負責人，年收
      入約為600,000 元，名下有房屋2 間、土地4 筆、汽車1
      輛及投資1 筆，財產總值為5,588,934 元；甲○○為高職
      畢業，目前從事禮儀師，年收入約為360,000 元，名下有
      房屋1 間、土地2 筆、汽車1 輛及投資1 筆，財產總值為
      4,750,100 元；而上訴人為五專畢業，目前從事廣告業，
      年收入約360,000 元，名下有房屋1 間及土地1 筆，財產
      總值為7,153,700 元等情，業經兩造陳明在卷（見原審卷
      第104 頁），並有稅務電子閘門財產所得調件明細表在卷
      可稽，是原審認被上訴人丙○○、甲○○得分別請求上訴
      人給付精神慰撫金之金額為50,000元、30,000元較為適當
      ，並無不合。
六、綜上所述，被上訴人丙○○、甲○○本於侵權行為之法律關
    係，分別請求上訴人給付精神慰撫金50,000元、30,000元，
    及均自起訴狀繕本送達翌日即98年3 月13日起至清償日止，
    按年息5%計算之利息，為有理由，應予准許。是原審就上開
    應准許部分，判命上訴人如數給付，於法尚無不合。上訴意
    旨指摘原審此部分判決不當，求予廢棄改判，為無理由，應
    駁回其上訴。
七、本件事證已臻明確，兩造其餘攻擊防禦方法於本件判決結果
    不生影響，故不再一一論述，併此明。
八、據上論結，本件上訴為無理由，依民事訴訟法第449 條第1
    項、第78條，判決如主文。
中    華    民    國    99    年    6     月    30    日
                            民事第三庭
                                審判長法官  張國彬
                                法      官  吳登輝
                                法      官  鄭月霞
以上正本證明與原本無異。
本件不得上訴。
中    華    民    國    99    年    6     月    30    日
                                書  記  官  白  蘭

司法院資訊處製作；財團法人民間司法改革基金會備份。
